最  高  行  政  法  院  裁  定
109年度抗字第276號
抗  告  人  謝良梅                                      

上列抗告人因與相對人新北市政府工務局間建築法事件，對於中
華民國109年5月14日臺北高等行政法院106年度訴字第828號裁定
，提起抗告，本院裁定如下︰
　　主  文
抗告駁回。
抗告訴訟費用由抗告人負擔。
　　理  由
一、按抗告法院認抗告為不合法或無理由者，應為駁回抗告之裁
    定。
二、訴外人吳恒毅所有之新北市○○區○○段1670建號建物（門牌：
    新北市○○區○○路0段00巷000之3號4樓，下稱系爭建物），領
    有民國60使字第576號使用執照（下稱系爭使用執照），前
    因室內裝修行為，先後向相對人申請新北市室內裝修施工許
    可證（下稱裝修許可證），而分別領有相對人104年4月14日
    新北工建字第1040617850號函同意備查之裝修許可證（備查
    字號：040491，下稱原處分1）、105年12月29日新北工建字
    第1052538371號函同意備查之裝修許可證（備查字號：0052
    250，下稱原處分2）。抗告人以其居住於新北市三重區○○段
    1668建號建物（門牌：新北市○○區○○路0段00巷000之1號2樓
    ），因系爭建物室內裝修過程造成其受有損害為由，屢向相
    對人提出陳情，吳恒毅遂先後委託建築師申請撤銷並繳回上
    開裝修許可證，而分別經相對人同意所請。抗告人不服原處
    分2，提起訴願，遭不受理後，於106年6月18日向臺北高等
    行政法院（下稱原審）提起行政訴訟，聲明：確認原處分1
    及原處分2違法。其間抗告人因不服吳恒毅就系爭建物申領
    取得106年6月7日（備查字號：0060772）之裝修許可證（嗣
    經相對人106年8月18日新北工建字第1061604723號函同意備
    查，並與上開備查字號：0060772之裝修許可證，下合稱原
    處分3），於106年7月19日提起訴願，經新北市政府106年11
    月21日案號：1063120883號訴願決定（下稱系爭訴願決定）
    駁回後，向原審追加起訴，並於訴訟程序進行中迭次為訴之
    變更、追加，終於109年4月23日言詞辯論期日，確認其聲明
    為：「一、確認原處分1及原處分2違法。二、被告（即相對
    人，下同）應給付原告（即抗告人）新臺幣30萬元。三、系
    爭訴願決定及原處分3均撤銷。四、被告應將系爭使用執照
    存根上構造種類RC造更正為加強磚造。」嗣經原審106年度
    訴字第828號裁定（下稱原裁定）駁回關於訴之聲明四之追
    加起訴後，抗告人不服，提起抗告（至訴之聲明一至三部分
    ，經原審另以判決駁回後，抗告人提起上訴［本院109年度上
    字第789號］）。
三、原裁定略以：抗告人起訴時訴之聲明，僅確認原處分1及原
    處分2違法，而追加之訴係相對人應將系爭使用執照上構造
    種類RC造，更正為加強磚造，兩者間之訴訟標的並不同一，
    且抗告人原起訴請求之訴訟標的與嗣後追加之訴，二者所須
    審理之訴訟及證據資料均未相同，難謂無礙於相對人之防禦
    及訴訟之終結，且導致訴訟延宕，原審認抗告人訴之追加為
    不適當，相對人復表示不同意，即不應准許等語。　　
四、抗告意旨略以：抗告人起訴時，聲明確認原處分1及原處分2
    違法，而與訴之追加聲明，兩者訴訟標的物均指牆之結構、
    建築材料、施工方法，究竟是加強磚造還是鋼筋混凝土造？
    訴訟標的相同，證據資料亦相同，對相對人之防禦及訴訟之
    終結無礙，不致延宕訴訟，反而是疏減訟源，一件訴訟解決
    住戶間之所有糾紛，使系爭建物之違法施工不得逞，而保障
    整棟樓房住戶之安全。原裁定不准為訴之追加，無異鼓勵另
    行訴訟，增加訟源，使住戶權利長期陷於不安之狀態，永無
    寧日等語。
五、本院查：　　
　㈠按行政訴訟法第111條第1項、第3項規定：「訴狀送達後，原
    告不得將原訴變更或追加他訴，但經被告同意，或行政法院
    認為適當者，不在此限。」「有下列情形之一者，訴之變更
    或追加，應予准許：一、訴訟標的對於數人必須合一確定，
    追加其原非當事人之人為當事人。二、訴訟標的之請求雖有
    變更，但其請求之基礎不變。三、因情事變更而以他項聲明
    代最初之聲明。四、應提起確認訴訟，誤為提起撤銷訴訟。
    五、依第197條或其他法律之規定，應許為訴之變更或追加
    。」所謂訴之追加，係指於起訴後，提起新訴以合併於原有
    之訴，即於起訴之當事人、訴訟標的及訴之聲明之外，另增
    加當事人、訴訟標的及訴之聲明之謂。而追加之訴，除有行
    政訴訟法第111條第3項各款規定情事，或經對造同意，或行
    政法院認為適當，否則其追加之訴即不應准許。　　
　㈡經查，抗告人起訴時訴之聲明為：「確認原處分1及原處分2
    違法。」（見原審卷第10頁），嗣於訴訟程序進行中迭次為
    訴之變更、追加，終於109年4月23日言詞辯論期日確認其訴
    之聲明（見原審卷第483、547、599至600頁），而其中訴之
    聲明四：「被告（即相對人）應將系爭使用執照存根上構造
    種類RC造更正為加強磚造。」之追加起訴，業經相對人之訴
    訟代理人於原審109年4月23日言詞辯論期日當庭表示不同意
    （見原審卷第600頁）。且依抗告人起訴時訴之聲明，訴訟
    標的乃確認已消滅之原處分1及原處分2之違法性；而其上開
    追加起訴，則主張相對人應將系爭使用執照存根上構造種類
    RC造更正為加強磚造，亦即抗告人主張相對人有為一定給付
    之義務；兩者之訴訟標的並不相同，相關待證事實及證據亦
    均屬有別，是其追加起訴，難謂無礙於相對人之防禦及訴訟
    之終結，原審亦不認為其追加起訴為適當，復無行政訴訟法
    第111條第3項各款所定應予准許追加之情形，從而，原裁定
    駁回抗告人訴之追加，並無違誤。抗告意旨主張二者間訴訟
    標的物、訴訟標的、證據資料均相同，無礙相對人之防禦及
    訴訟之終結，並疏減訟源，保障住戶安全及權利等語，無非
    仍執其一己主觀見解，指摘原裁定違誤，難認有理由，應予
    駁回。原裁定駁回抗告人追加之訴，既無違誤，則抗告意旨
    關於系爭使用執照是否登載正確之實體主張，本院即無審究
    之必要，附此敘明。
六、據上論結，本件抗告為無理由。依行政訴訟法第104條、民
    事訴訟法第95條、第78條，裁定如主文。
中　　華　　民　　國　　111 　年　 　6 　　月　　30 　日
                    最高行政法院第三庭
                        審判長法官  胡　方　新　
                              法官　鍾  啟  煌
                              法官　洪  慕  芳
                              法官　蕭　惠　芳
                              法官　曹　瑞　卿

以  上  正  本  證  明  與  原  本  無  異
中　　華　　民　　國　　111 　年　　 7 　　月　　1　　日
　　　　　　　　　　　　　　　書記官　莊　子　誼